臺灣高等法院刑事判決
110年度上訴字第1254號
上  訴  人  臺灣臺北地方檢察署檢察官
被      告  謝晉瑋


上列上訴人因被告詐欺等案件，不服臺灣臺北地方法院109年度
訴字第114號，中華民國110年1月7日第一審判決（起訴案號：臺
灣臺北地方檢察署107年度偵字第17881號），提起上訴，本院判
決如下：    
　　主  文
上訴駁回　　
　　理  由
一、公訴意旨略以：被告乙○○意圖為自己不法之所有，加入由真
    實姓名年籍不詳、暱稱為「李益昌」、「陳小姐」、「柯睿
    宇」、「陳曉慧」、「廖家豪」、「陳麗君」、「鄭英傑」
    、「發財」、「阿朋」、「阿秀」、「林博文」、「江勝」
    、「陳茗耀」、「蔡咏翰」等成年人所組成以實施詐術為手
    段，具有持續性、牟利性之有結構性詐欺集團組織，並共同
    基於三人以上詐欺取財之犯意聯絡，以負責提領他人因遭該
    詐欺集團成年成員施用詐術，致陷於錯誤，而匯入指定人頭
    帳戶內之款項，從事俗稱「車手」之取款工作，先由該詐欺
    集團真實姓名年籍不詳成員於起訴書附表編號6所示時間，
    以如起訴書附表編號6所示之方式，對被害人甲○○施用詐術
    ，致其陷於錯誤，分別於起訴書附表編號6所示時間，將如
    起訴書附表編號6所示之款項匯入葉羿絹（已另為不起訴處
    分）所有之金融機構帳戶內；被告再經由「林博文」之聯繫
    ，由「江勝」交付葉羿絹如起訴書附表編號6所示之華南銀
    行帳戶提款卡，並告知提款密碼後，而於起訴書附表編號6
    所示之時間、處所之自動櫃員機，提領如起訴書附表編號6
    所示甲○○遭詐騙之款項，再依「江勝」之指示，將提領之款
    項放置在「江勝」指定之處所，而交付予「江勝」，被告則
    依每日提領金額比例，每日獲取新臺幣2,000元至1萬元不等
    之利益，因認被告係涉犯組織犯罪防制條例第3條第1項之參
    與犯罪組織罪、刑法第339條之4第1項第2款之三人以上共同
    犯詐欺取財罪等罪嫌等語。
二、原判決意旨略以：關於本件起訴被告如起訴書附表編號6對
    被害人甲○○涉犯刑法第339條之4第1項第2款之三人以上共同
    犯詐欺取財及組織犯罪防制條例第3條第1項後段之參與犯罪
    組織罪嫌之同一犯罪事實部分，前已經臺灣新北地方檢察署
    以107年度偵字第3668號提起公訴，並由臺灣新北地方法院
    於108年5月1日以108年度訴字第347號受理（下簡稱前案）
    ，有前開起訴書、本院被告前案紀錄表在卷可參（見原審訴
    字卷卷二第73至133頁，被告就甲○○犯詐欺等罪嫌部分見第1
    07、126頁)，而本件則係於108年11月1日始繫屬原審，依前
    揭說明，前案就同一案件既繫屬在先，則應由臺灣新北地方
    法院審理，而原審既繫屬在後，即不得審理，爰不經言詞辯
    論，逕為不受理之諭知。
三、檢察官上訴意旨略以：本件與前案即臺灣新北地方檢察署10
    7年度偵字第3668、5612、9682、12430、 14039、16755、1
    7809、18473、20309、22978號起訴書附表二乙○○提領一覽
    表所載編號10-19之提領處所及金額並不全然相同，被告雖
    係提領葉羿絹帳戶内之金錢，惟該提款卡内若分屬不同被害
    人匯入之款項，屬分別之犯罪意思及不同之犯罪行為，在刑
    法評價上，各具獨立性，自應分論併罰，原判決認上開不同
    犯行為同一，顯有誤會，爰請求撤銷原判決，另為適法判決
    等語。
四、經查：
  ㈠按同一案件繫屬於有管轄權之數法院者，由繫屬在先之法院
    審判之，不得審判之法院應諭知不受理之判決，並得不經言
    詞辯論為之，刑事訴訟法第8條、第303條第7款、第307條分
    別定有明文。又所謂「同一案件」，乃指前後案件之被告及
    犯罪事實俱相同者而言，既經合法提起公訴或自訴發生訴訟
    繫屬，即成為法院審判之對象，而須依刑事訴訟程序，以裁
    判確定其具體刑罰權之有無及範圍，自不容許重複起訴，檢
    察官就同一事實無論其為先後兩次起訴或在一個起訴書內重
    複追訴，法院均應就重行起訴之同一事實部分諭知不受理之
    判決，以免法院對僅有同一刑罰權之案件，先後為重複之裁
    判，或更使被告遭受二重處罰之危險，此為刑事訴訟法上「
    一事不再理原則」。且按詐欺取財罪係為保護個人之財產法
    益而設，行為人罪數之計算，應依遭受詐欺之被害人人數計
    算。復衡以受詐騙之人未必僅有一次匯款紀錄，而在同一次
    遭受詐騙過程中，亦有單一被害人將一個或多個帳戶內之款
    項，分散轉帳匯款入詐欺正犯指示之多個帳戶，或先後一日
    、多日一再匯款至同一帳戶者。是以同一被害人雖有數次交
    款行為，惟此係各詐欺取財行為，使被害人分次交付財物之
    結果，應只成立一加重詐欺取財罪。
  ㈡本件檢察官起訴被告如起訴書附表編號6所示對被害人甲○○涉
    犯刑法第339條之4第1項第2款之三人以上共同犯詐欺取財及
    組織犯罪防制條例第3條第1項後段之參與犯罪組織罪嫌之同
    一犯罪事實部分，前經起訴、並於108 年5月1日繫屬於臺灣
    新北地方法院以108年度訴字第347號審理中，有本院被告前
    案紀錄表、及前案起訴書在卷可參（本院卷第17頁、原審訴
    卷二第79-133頁）。經核前案起訴書附表一編號4所載犯罪
    事實，與本件起訴書附表編號6所示被害人、被害經過、遭
    詐騙金額、提領款項掩飾所得情節完全相同，為同一案件。
    而本件繫屬於臺灣臺北地方法院之時間為108 年11月1日等
    情，有臺灣臺北地方檢察署108 年11月1日北檢泰致107偵17
    881字第0000000000號函上臺灣臺北地方法院收案章在卷可
    參（原審審訴1144卷一第7頁），從而，就上開同一案件，
    自應由繫屬在先之前案法院即臺灣新北地方法院審判。
  ㈢檢察官上訴意旨雖認本件與前案起訴書中附表二編號10-19葉
    羿絹帳戶內金錢經提領之處所及金額並不相同，且該帳戶內
    尚有其他被害人匯入之款項，認非同一案件等語。然：
　　1.按以單一犯意接續數行為以實現一個犯罪構成要件，即促
      成一個犯罪結果之發生，所侵害之法益僅有一個，雖在犯
      罪完畢前，其各個舉動，已與該罪之構成要件完全符合，
      但在行為人主觀上對於各個舉動，不過為其犯罪行為之一
      部，當然成立一罪（最高法院81年度台上字第1245號判決
      意旨參照），在刑法刪除連續犯之前，猶不能以連續犯論
      ，連續犯刪除之後，自亦不能改論數罪。
　　2.被告本案及前案被訴之提領同一被害人劉蕙霞遭詐欺之款
      項，雖前案雖未提及本件起訴書附表編號4中所載之106年
      12月20日下午3時17分至19分、106年12月22日中午12時18
      分至19分、106年12月22日上午9時5分至6分提領之4萬元
      、1萬9千元、1千元部分，又雖各該提領行為均為自然可
      分割之行為、各個舉動均與犯罪之構成要件符合，然詐欺
      取財罪係為保護個人之財產法益而設，行為人罪數之計算
      ，應依遭受詐欺之被害人人數計算，而非以人頭帳戶遭提
      領之金額、次數作認定，是依據其提領目的及侵害性行為
      之內容，依一般社會健全觀念加以判斷，均係基於相同之
      目的的數個舉動，該各次行為間之獨立性極為薄弱而難以
      分離，前後行為不過為犯罪行為之一部，則參照上開最高
      法院判決意旨，當然僅屬接續犯之一罪，而基於一罪關係
      ，本件各該部分仍為前案起訴效力所及，檢察官上訴意旨
      認本件與前案不具實質上一罪之接續關係，不應以一行為
      予以評價等語，難認有理由。
五、綜上所述，原審以被告本件與現繫屬於臺灣新北地方法院之
    前案為同一案件，本件檢察官再就此同一案件，向原審法院
    重行起訴，於法不合，而逕為諭知不受理之判決，核其認事
    用法，俱無違誤。檢察官猶執前詞，指摘原判決認定提起本
    件上訴，為無理由，應予駁回，並不經言詞辯論為之。
據上論斷，應依刑事訴訟法第368條、第372條，判決如主文。 
中　　華　　民　　國　　110 　年　　4 　　月　　23　　日
                  刑事第十二庭審判長  法　官  陳如玲
                                      法　官  蔡如惠
                                      法　官  郭惠玲
以上正本證明與原本無異。
如不服本判決，應於收受送達後20日內向本院提出上訴書狀，其
未敘述上訴之理由者並得於提起上訴後20日內向本院補提理由書
（均須按他造當事人之人數附繕本）「切勿逕送上級法院」。
                                      書記官  賴尚君
中　　華　　民　　國　　110 　年　　4 　　月　　23　　日
本件起訴書附表：
編 號 被害人 詐欺方式 匯款日期、時間 ①匯款帳戶 ②匯款金額 ①任車手之被告 ②提款日期 ③提款地點 ④提款轉帳金額 

6  甲○○ 詐騙集團成員於106年12月間某日時，打電話予甲○○，假冒為甲○○之賴姓友人，而佯稱，需款周轉云云 106年12月20日 ①同案被告葉羿絹之華南銀行帳號第000000000000號帳戶 ② 8萬元 ①被告乙○○ ②106年12月20日下午3時17分至19分 ③新北市○○區○○○路0號1樓統一便利商店二十張店自動櫃員機 ④提款4萬元    106年12月21日 ①同案被告葉羿絹之華南銀行帳號第000000000000號帳戶 ② 15萬元 ①被告乙○○ ②106年12月22日中午12時18分至19分 ③新北市○○區○○路00號全家便利商店土城青雲店自動櫃員機 ④提款1萬9000元    106年12月22日 ①同案被告葉羿絹之華南銀行帳號第000000000000號帳戶 ② 10萬元 ①被告乙○○ ②106年12月22日下午2時52分至54分 ③新北市○○區○○路00號華南銀行土城分行自動櫃員機 ④提款6萬元      ①被告乙○○ ②106年12月22日下午3時2分至4分 ③新北市○○區○○路00巷0號統一便利商店信利店自動櫃員機 ④提款2萬元      ①被告乙○○ ②106年12月22日晚間9時5分至6分 ③新北市○○區○○路000○0號全家便利商店中和連新店自動櫃員機 ④提款1000元      ①被告乙○○ ②106年12月23日凌晨0時6分至8分 ③新北市○○區○○路000○0號全家便利商店三峽大同新店自動櫃員機 ④提款1萬9000元 
前案起訴書附表一編號4：


　
前案起訴書附表二編號10-19：
10 106年12月21日15時55分許至同日15時58分許 新北市○○區○○路00號玉山銀行 2萬元3次；共6萬元 葉羿娟華南銀行帳號00000000 李采盈 甲○○ 　 　 　 　 　 　 　 　 　 11 106年12月22日14時54分許至同日14時56分許 新北市○○區○○路00號華南銀行 2次；共6萬元   12 106年12月22日15時3分許 新北市○○區○○路00巷0號統一便利商店 2萬5元   13 106年12月23日0時6分許 新北市○○區○○路000○0號全家便利商店 1萬9,005元   14 106年12月23日11時48分許 新北市○○區○○路0段00○0號萊爾富便利商店 705元   15 106年12月23日16時49分許 新北市○○區○○路00號統一便利商店 3,005元   16 106年12月23日17時42分許 新北市○○區○○路0號1樓統一便利商店 2萬元   17 106年12月23日17時44分許 新北市○○區○○路0號1樓統一便利商店 1萬6,005元   18 106年12月23日18時15分許 新北市○○區○○路00號三峽區公所 1萬9,005元   19 106年12月23日18時31分許 新北市○○區○○路000○0號全家便利商店 1萬6,005元